臺灣臺北地方法院刑事判決　　　　　　　99年度訴字第1968號
公　訴　人　臺灣臺北地方法院檢察署檢察官
被　　　告　洪文德
選任辯護人　陳香如律師
上列被告因違反毒品危害防制條例案件，經檢察官提起公訴（99
年度偵字第16435號），本院判決如下：
    主  文
洪文德販賣第三級毒品，處有期徒刑年。扣案之第三級毒品愷
他命拾肆包（驗餘總毛重拾陸點捌貳公克），均沒收之。
    事  實
一、洪文德明知愷他命（Ketamine，俗稱K 他命）係屬於毒品危
    害防制條例第2 條第2 項第3 款所定之第三級毒品，依法不
    得販賣，竟基於意圖營利而販入第三級毒品愷他命之犯意，
    於民國99年7 月7 日晚上7 時許，在台北市○○區○○路與
    莒光路口，向真實姓名年籍不詳、綽號「小賴」之成年男子
    ，以每包新台幣（下同）400 元之價格販入愷他命14包（驗
    前總毛重16.3826 公克），預計以每包500 元之價格販賣給
    不特定人以營利。嗣於同日晚上10時許，在台北市萬華區○
    ○○路○段69號前為警盤檢查獲，並在洪文德隨身攜帶之包
    包內扣得上開愷他命14包，始悉上情。
二、案經台北市政府警察局萬華分局移送台灣台北地方法院檢察
    署檢察官偵查起訴。
    理  由
壹、證據能力方面：
  一按被告之自白，非出於強暴、脅迫、利誘、詐欺、疲勞訊問
    、違法羈押或其他不正之方法，且與事實相符者，得為證據
    ，刑事訴訟法第156條第1項定有明文。被告洪文德辯稱：在
    製作警詢筆錄前，伊有跟警察說毒品是伊自己要施用，但警
    察說查到14包毒品，檢察官不會相信是供自己施用，警察還
    有問伊的工作為何，伊說兩年前作生意失敗，一直找不到工
    作，警察就幫伊想好說詞，即伊是因為經濟壓力大，故打算
    轉賣愷他命賺取差價養家，沒想到還沒賣就被查獲，警察就
    依上開說詞先打好警詢筆錄內容，叫伊於製作警詢筆錄時照
    著講云云，辯護人則為被告辯護稱：被告於警詢之初便向警
    方表明自己是以6,000 元為代價向綽號「小賴」男子購買15
    包愷他命，目的是供自行吸食，甚至主動說明因盤查前已吸
    食1 包，故扣案愷他命僅有14包，然被告為前開說明時，承
    辦警員竟向被告表明：「你身上帶14包，這樣說檢察官不會
    信你啦，你就說你身上帶這麼多包是打算要賣，但是沒賣出
    去，反正沒賣出去沒關係，這樣說你才會沒事」，詐騙不諳
    法律之被告配合供述，甚至在正式錄音錄影製作警詢筆錄前
    ，先模擬演練教導被告製作筆錄時該如何回答，正式製作時
    ，被告見已有1 份繕打完畢之筆錄，被告因受詐欺，故完全
    配合警方問題而為違反真意之自白，被告警詢時之自白係遭
    不正詢問，不具任意性，該部分供述應不具證據能力；又上
    開警詢筆錄記載之起迄時間為99年7 月7 日23時55分至99年
    7 月8 日0 時15分止，之後被告旋遭移送至台灣台北地方法
    院檢察署，並在99年7 月8 日下午3 時27分應訊，因在警局
    時，承辦警員便向被告一再強調「等等檢察官訊問時不能翻
    供，要講的跟警察局一樣，你才會沒事」，被告因此不敢翻
    供，在偵訊時繼續為非真意之自白，故被告在偵訊時雖未受
    不正訊問，然該部分非任意性自白，是在警局受不正訊問效
    力之延續，亦應不具證據能力等語，而抗辯被告於警詢、偵
    訊時自白非出於任意性，均無證據能力。
  二經查，經本院當庭勘驗被告警詢錄音光碟，被告警詢筆錄所
    載與其實際供述內容大致相符，詢問時係採一問一答方式進
    行，被告回答問題時語氣自然，過程順暢，且於被告述及如
    何吸食愷他命、本案所查獲愷他命之購買過程，及被告擬以
    多少價格、至何地點出售愷他命等情時，均伴隨有警員敲打
    電腦鍵盤之打字聲，此有本院100年7月19日勘驗筆錄在卷可
    稽（見本院卷第107頁背面至第114頁背面），本院另當庭勘
    驗被告警詢錄影光碟，勘驗結果為：「…兩名警員及被告之
    視線均注視電腦螢幕，…除一開始詢問時，背對鏡頭之左方
    警員有敲打鍵盤鍵入被告之基本年籍資料，以及偶爾零星打
    幾個字修改電腦螢幕記載內容外，兩名警員均無敲打鍵盤打
    字之動作，期間於9 分9 秒至9 分18秒時，背對鏡頭之左方
    警員將電腦螢幕中一段文字記載內容反黑，以滑鼠拖曳移至
    該段記載內容之前數行之位置。14分34秒至15分55秒期間錄
    影中斷。16分18秒至17分25秒期間錄影中斷。…22分58秒起
    ，背對鏡頭左方警員開始有密集敲打鍵盤之動作，站立於背
    對鏡頭之左方警員身後之警員出言問：『你要去哪個地方賣
    ？要賣給什麼人？打算去什麼地方賣？賣多少錢？』，背對
    鏡頭左方警員又接續密集敲打鍵盤，狀似由該站立之警員指
    導背對鏡頭左方警員將該問題打入電腦螢幕內。背對鏡頭之
    右方警員問：『你打算是以多少代價販賣愷他命？』，被告
    答：『500 塊』，右方警員問：『1 包500 ？』，被告答：
    『對』，右方警員問：『有沒有要到什麼地方賣給什麼人？
    』，被告答：『打算去夜店』，於右方警員與被告進行前揭
    問答時，背對鏡頭之左方警員均在敲打鍵盤打字，之後兩名
    警員與被告仍均目視電腦螢幕，有對答，背對鏡頭之左方警
    員偶爾有打字動作。…」，有本院100 年6 月20日勘驗筆錄
    在卷可查（見本院卷第96頁）。又證人即於被告製作警詢筆
    錄時擔任紀錄者之警員盧俊澔於本案審理時證稱：我在路上
    盤查到被告攜有第三級毒品，被告剛開始在現場有爭執說他
    沒有要販賣，後來在正式製作警詢筆錄之前，也就是在我們
    從查獲地回隊上的路程中，在車上我們有問被告為何身上帶
    那麼多毒品，被告說因為家裡經濟困難，媽媽、妻子、小孩
    要靠他扶養，才會想買愷他命去轉賣賺差價，但被告說他1
    包也沒賣出去，我們請被告在做筆錄時要據實說，被告就問
    這樣講會不會構成販賣，我們告訴被告就據實說，他沒有賣
    出毒品，我們就不會說他有賣出毒品；（被告從爭執他沒有
    要販賣到坦承要販賣，其中有何轉折？）沒有什麼轉折，我
    們只是跟被告說，這樣的毒品數量有點多，一般吸食不會這
    樣，叫他想清楚，據實說就好；（你曾否跟被告說你攜帶這
    麼多愷他命，否認販賣不會有人相信你？）沒有；（整個過
    程中，你有無要被告承認他是意圖販賣而持有愷他命，並要
    被告到檢察官偵查時也要這樣說，這樣才能全身而退？）沒
    有，我只有叫被告據實說；製作警詢筆錄時，我們是先套用
    之前曾製作過的販賣毒品的筆錄作為例稿，我會先修改人別
    資料，在正式製作筆錄時，再修改例稿內容中的重點部分；
    警詢過程中，錄音錄影機器我們頭到尾都會開著，若有中斷
    ，可能是因為沒電，在製作筆錄時，若錄音錄影有中斷，我
    們要發現比較困難，因為機器是在背對我們有一些距離的地
    方，可能因為之前有人用過機器，所以機器電池的蓄電量沒
    有那麼強，通常是有人走過去才發現沒電；在製作本案被告
    的警詢筆錄時，我們應該是沒有自己中斷錄音錄影設備，至
    於當天有沒有發現中斷的情形，因為時間太久，我沒有印象
    等語（見本院卷第129 至132 頁），證人即於被告製作警詢
    筆錄時擔任詢問者之警員潘信有於本案審理時證稱：我和盧
    俊澔警員在路上盤查到被告攜帶愷他命，在將被告從查獲地
    帶回警局的路上，車上包含被告一共有5 人，盧俊澔是駕駛
    ，我坐在副駕駛座，被告坐在後座的中間，在車上我沒有跟
    被告就案情交談過，只有請被告製作筆錄時要據實以告，但
    在車上的其他警員有無詢問被告查獲毒品的來源及用途，我
    沒有印象；（你有無聽到被告在車上說這些查獲的毒品是要
    做何用？）好像沒有，太久了；（在製作筆錄前，你有跟被
    告說製作筆錄時要如何回答嗎？）沒有；（你在製作筆錄前
    後，有無向被告說要承認意圖販賣而持有，否則檢察官不會
    相信的話？）沒有；盧俊澔警員就本案製作筆錄時，有從頭
    製作，是從頭到尾一個字一個字打出來的，但有部分筆錄內
    容是用例稿修改；我們會就警詢過程全程錄音錄影，以前發
    生過錄影中斷的情形，是因為錄影機的電源有時會中斷，電
    源中斷時，我們後面會有同事會看，製作本案被告的警詢筆
    錄時，我沒印象是否有發現錄音錄影中斷的情況等語（見本
    院卷第132 頁背面至第136 頁正面）。觀諸前揭2 名證人之
    證詞，互核大致相符，且前揭2 名證人與被告素無怨隙，於
    本院作證時又經具結擔保其等所為證詞之真實性，自無甘冒
    偽證罪之風險而構詞陷害被告之必要，其等證詞自可採信。
    而由前揭證詞可知，警員於製作本案被告警詢筆錄前，並未
    向被告表示檢察官不會相信被告所購買上開愷他命係供自己
    施用等語，亦未指導被告應於警詢時如何供述，僅係告知被
    告應於警詢時據實以告。至依被告警詢錄影光碟之勘驗筆錄
    所示，於製作警詢筆錄時，警員及被告之視線均注視電腦螢
    幕，且警員並非於警詢過程中持續敲打電腦鍵盤打字等情，
    前揭2 名證人證稱此乃因製作警詢筆錄時，會有套用例稿再
    酌予修改之情，參以被告警詢錄音、錄影光碟之勘驗結果顯
    示，於被告述及本案部分情節時，警員仍有持續敲打電腦鍵
    盤打字之動作，與證人前揭證稱製作警詢筆錄時，會依本案
    情節酌予修改例稿內容等語相符，是亦難以製作警詢筆錄時
    ，警員、被告之視線均注視電腦螢幕，及警員未持續打字等
    情，即認定警員於製作警詢筆錄前，曾指導被告供詞內容。
    是被告於警詢時既未遭詐欺或以其他不正方法詢問，其自白
    之任意性應可得確保，其於偵訊時自白亦無受不正詢問效力
    影響可言。從而，被告及其辯護人前揭所辯被告警詢、偵訊
    之自白非出於任意性，均無證據能力云云，自無足採。
貳、實體方面
  一訊據被告固坦承於99年7 月7 日晚上7 時許，向姓名年籍不
    詳、綽號「小賴」之人購買愷他命，旋於同日晚上10時許為
    警在台北市萬華區○○○路○段69號前查獲，並扣得其向「
    小賴」所購得之愷他命毒品14包等情，惟矢口否認有何販賣
    第三級毒品之犯行，辯稱：伊買愷他命是為供自己施用，伊
    向「小賴」買15包愷他命，是因為買多一點較便宜，1 包原
    價500 元的愷他命可算400 元，購買愷他命之後，伊就於晚
    上8 時許在艋舺大道上某間7-11便利商店旁邊的巷子內施用
    云云。經查，被告於警詢時供稱：「小賴」以1 包400 元之
    價格賣愷他命給伊，共賣14包；伊最近一次施用愷他命是99
    年7 月5 日晚上11時在台北市○○區○○街上某間不知名夜
    店內使用等語，與其前揭所辯購買之包數、最後一次施用愷
    他命之時間等情不符，被告顯然係臨訟為脫免販毒罪責，刻
    意供稱自己最後一次施用愷他命之時間係在99年7 月7 日晚
    上8 時許（即購買毒品後），以證明自己確係為供己施用之
    目的而販入毒品，雖被告於本院審理時又供稱：伊在警詢時
    說向「小賴」買14包，是因為警察說那1 包不用算，算扣到
    的14包就好；伊在警詢時說最後一次施用愷他命是在99年7
    月5 日，是因為伊有向警察坦承施用搖頭丸，警察就說將施
    用搖頭丸及愷他命的時間寫一樣就好等語，然證人盧俊澔、
    潘信有均證稱並未指導被告應於警詢時如何供述等語，已如
    前述，是被告前述解釋何以伊於本院審理時之辯詞與伊於警
    詢時供述內容不符等語，亦不足採，被告前揭辯詞實屬可疑
    ，況被告於警詢、偵訊時皆自白如前，參以販賣第三級毒品
    之罪刑責甚高，此為一般人皆具有之常識，如被告於購入上
    開愷他命時，目的確係單純供自己施用，毫無出售牟利之意
    圖，何以迭於警詢、偵訊時均承認自己購入上開愷他命之目
    的係為予以出售，而承擔遭追訴販賣第三級毒品罪嫌之風險
    ？此外，有台北市政府警察局保安警察大隊搜索扣押筆錄、
    扣押物品目錄表、照片3 張在卷可考（見99年度偵字第1643
    5 號卷第14至17頁、第20頁），而扣案白色結晶14包，經送
    行政院衛生署食品藥物管理局檢驗結果，均含第三級毒品愷
    他命成分（驗前總毛重16.3826 公克，驗餘總毛重16.382公
    克），有該局99年7 月26日FDA 研字第0990040921號檢驗報
    告書附卷可參（見本院卷第12頁），是堪認被告前揭於警詢
    、偵訊時出於任意性之自白與事實相符。被告於本院審理時
    所辯內容，顯係事後卸責之詞，委不足採。本件事證明確，
    被告所為販賣第三級毒品之犯行，堪以認定。
  二論罪科刑
  (一)按愷他命屬毒品危害防制條例第2 條第2 項第3 款所定之第
    三級毒品。次按販賣毒品罪，不以販入之後，復行賣出為必
    要，只須意圖營利而販入或賣出，有一於此，犯罪即應成立
    （最高法院92年度台上字第7046號、92年度台上字第2641號
    判決意旨參照）。是核被告所為，係犯毒品危害防制條例第
    4 條第3 項之販賣第三級毒品罪。公訴人起訴認被告係犯毒
    品危害防制條例第5 條第3 項之意圖販賣而持有第三級毒品
    罪，惟並未敘明被告如何以非意圖營利之意而販入毒品，嗣
    後又變更犯意為意圖營利而伺機販賣之情，遑論提出相關事
    證證實，是檢察官之起訴法條容有未洽，惟販賣毒品罪與意
    圖販賣而持有第三級毒品罪，就販入而持有第三級毒品部分
    ，其起訴之基本事實同一，僅是主觀犯意有所不同，爰依刑
    事訴訟法第300 條規定，變更起訴法條。另刑法第59條規定
    犯罪之情狀可憫恕者，得酌量減輕其刑，其所謂「犯罪之情
    狀」，與同法第57條規定科刑時應審酌之一切情狀，並非有
    截然不同之領域，於裁判上酌減其刑時，應就犯罪一切情狀
    （包括第57條所列舉之10款事項），予以全盤考量，審酌其
    犯罪有無可憫恕之事由（即有無特殊之原因與環境，在客觀
    上足以引起一般同情，以及宣告法定低度刑，是否猶嫌過重
    等等），以為判斷。而就販賣毒品案件中，同為販賣毒品之
    人，其原因動機不一，犯罪情節未必盡同，或有大盤毒梟者
    ，亦有中、小盤之分，甚或僅止於吸毒者同儕間為求互通有
    無之有償轉讓者亦有之，其販賣行為所造成危害社會之程度
    自屬有異，於此情形，倘依其情狀處以適當徒刑，即足以懲
    儆，並可達防衛社會之目的者，自非不可依客觀之犯行與主
    觀之惡性二者加以考量其情狀，是否有可憫恕之處，適用刑
    法第59條之規定酌量減輕其刑，期使個案裁判之量刑能斟酌
    至當，符合比例原則（最高法院95年度台上字第6157號判決
    意旨參照）。查販賣第三級毒品愷他命予他人之犯行，固戕
    害他人身心甚鉅，應受非難，惟被告意圖營利而販入之毒品
    數量非鉅，且尚未有毒品販出，則其販毒規模尚微，此與大
    量散播毒品之大盤、中盤毒販相較，其間顯然有別，衡情自
    屬情輕法重，其犯罪情狀不無可憫恕之處，本院認為縱處以
    毒品危害防制條例第4 條第3 項之法定最低刑度，猶嫌過重
    ，爰就被告本案販賣第三級毒品罪，依刑法第59條之規定，
    酌予減輕其刑。爰審酌被告明知第三級毒品愷他命殘害人之
    身體健康，竟為牟求私利，無視法令之厲禁，販入第三級毒
    品伺機求售，其所為助長毒品散布，戕害國民身心健康，對
    社會所生危害程度非輕，應予非難，參以其雖於警詢、偵訊
    時自白意圖營利而販入第三級毒品愷他命之犯行，然於本院
    審理時翻異前詞，否認有販賣之情，以及其學歷為國中畢業
    ，犯罪之動機、目的、手段、所生危害等一切情狀，量處如
    主文所示之刑，以資警惕。
  (二)按毒品危害防制條例第18條第1項後段規定查獲之第三、四
    級毒品，無正當理由而擅自持有者，沒入銷燬之；此應沒入
    銷燬之毒品，專指查獲施用或持有第三、四級毒品純質淨重
    未逾20公克而言；倘屬同條例相關法條明文規定處罰之犯罪
    行為，即非該條項應依行政程序沒入銷燬之範圍；再同條例
    對於查獲之製造、運輸、販賣、意圖販賣而持有、以非法方
    法使人施用、引誘他人施用及轉讓、持有一定數量以上第三
    、四級毒品之沒收，並無特別規定，如其行為已構成犯罪，
    則該毒品即屬不受法律保護之違禁物，應回歸刑法之適用，
    依刑法第38條第1 項第1 款之規定沒收之，始為適法（最高
    法院98年度台上字第2889號、99年度台上字第2733號判決亦
    同此見解）。本件所扣得之第三級毒品愷他命14包（驗餘總
    毛重為16.382公克），自均應依刑法第38條第1 項第1 款規
    定宣告沒收（已鑑驗耗損之第三級毒品愷他命，因已滅失，
    毋庸再予宣告沒收）。
據上論斷，應依刑事訴訟法第299 條第1 項前段、第300 條，毒
品危害防制條例第4 條第3 項，刑法第11條前段、第59條、第38
條第1 項第1 款，判決如主文。
本案經檢察官李宇銘到庭執行職務。
中    華    民    國  100     年    10    月    12    日
                  刑事第十五庭  審判長法  官  李明益
                                      法  官  石千
                                      法  官  高若珊
上正本證明與原本無異。
如不服本判決應於收受送達後10日內向本院提出上訴書狀，並應
敘述具體理由；其未敘述上訴理由者，應於上訴期間屆滿後20日
內向本院補提理由書（均須按他造當事人之人數附繕本）「切勿
逕送上級法院」。
                                      書記官  游曉婷
中    華    民    國   100    年    10    月    13    日
附錄本案論罪科刑法條全文：
毒品危害防制條例第4條
製造、運輸、販賣第一級毒品者，處死刑或無期徒刑；處無期徒
刑者，得併科新臺幣 2 千萬元以下罰金。
製造、運輸、販賣第二級毒品者，處無期徒刑或 7 年以上有期
徒刑，得併科新臺幣 1 千萬元以下罰金。
製造、運輸、販賣第三級毒品者，處 5 年以上有期徒刑，得併
科新臺幣 7 百萬元以下罰金。
製造、運輸、販賣第四級毒品者，處 3 年以上 10 年以下有期
徒刑，得併科新臺幣 3 百萬元以下罰金。
製造、運輸、販賣專供製造或施用毒品之器具者，處 1 年以上
7 年以下有期徒刑，得併科新臺幣 1 百萬元以下罰金。
前5項之未遂犯罰之。